【裁判字號】    91,易,54
【裁判日期】    920328
【裁判案由】    違反菸酒管理法
【裁判全文】
福建金門地方法院刑事判決                            九十一年度易字第五四號
    公  訴  人  福建金門地方法院檢察署檢察官
    被      告  甲○○
右被告因違反菸酒管理法案件，經檢察官提起公訴（九十一年度偵字第四三六號），
本院判決如左：
    主  文
甲○○無罪。
    理  由
一、公訴意旨略以：被告甲○○自民國九十一年九月十四日起，趁順達海運有限公司
    （下稱順達海運）所屬之金廈壹號船隻置於金門縣新湖漁港修理期間，即基於販
    賣之意圖而輸入未經許可輸入之私酒，並陸續將未經許可輸入之四川棉竹大麴酒
    五二四瓶及其他未逾公告管制數額之大陸農產品堆置於前揭船隻之夾板內，並預
    計以該艘船隻將該批私酒及大陸農產品運送至台灣販賣與不特定人士牟利。嗣於
    同年月二十九日，被告夥同另三名不知情之葉明家、張光亮、洪啟明等三人（另
    經檢察官為不起訴處分），準備駕駛該艘船隻報關出港時，經新湖安檢所及海巡
    隊員警登船檢查，並於該漁船密艙內查獲上開未經許可輸入之私酒及大陸農產品
    。因認被告違反菸酒管理法第四十六條輸入私酒之規定。
二、按犯罪事實應依證據認定之，無證據不得推定其犯罪事實；又不能證明被告犯罪
    或其行為不罰者，應諭知無罪之判決，刑事訴訟法第一百五十四條、第三百零一
    條第一項分別定有明文；且「認定不利於被告之事實，須依積極證據，苟積極證
    據不足為不利於被告事實之認定時，即應為有利於被告之認定，更不必有何有利
    之證據」，最高法院三十年上字第八一六號亦著有判例可資參照。復按菸酒管理
    法所稱「輸入私酒」，依該法第六條：「本法所稱私菸、私酒，指未經許可產製
    或輸入之菸酒」；及同法施行細則第五條第一項第一款：「本法第六條所稱未經
    許可產製或輸入之菸酒，指有下列各款情刑之一之菸酒：一、未依本法規定取得
    菸酒進口業許可執照而輸入之菸酒」之規定，係指未依法取得菸酒進口業許可執
    照而輸入，限於自境外輸入而言，不含內國區域間之運輸。
三、本件公訴人認被告涉有右揭犯罪，無非係以被告自白及扣案私酒為據。經查被告
    固於警詢及檢察官偵查中均坦承扣案私酒為其買入（見偵查卷第四頁反面、第二
    十八頁），惟並未供稱該等私酒為其向境外購買而輸入，公訴人認定被告自白輸
    入私酒，顯屬誤會；且查被告辯稱該等私酒為其利用假日，自九十一年六月間相
    繼在金門縣金湖鎮，分批向不知名人士購買等語，衡以常理，非無可採。此外，
    復查無其他積極證據足認被告有輸入私酒之犯行，揆諸前揭判例要旨，不能證明
    被告犯罪。另扣案私酒係於金廈一號在金門縣金湖漁港安檢所報關，準備前往高
    雄港維修時，為行政院海巡署金門第九海巡隊及安檢人員查獲，縱被告意圖將扣
    案私酒由金門運輸至台灣地區販售，其行為與菸酒管理法境外輸入之構成要件，
    已有未合；遑論被告之運送行為於船舶報關啟航前即為警查獲，未遂其運送行為
    ，而菸酒管理法第四十六條輸入私酒罪復無處罰未遂犯之規定，依刑法第二十五
    條第二項：「未遂犯之處罰，以有特別規定者，為限。」之規定，被告之行為當
    不予處罰。
據上論斷，應依刑事訴訟法第三百零一條第一項判決如主文。
本案經檢察官張世和到庭執行職務
中    華    民    國      九十二      年      三      月      二十八    日
                                  福建金門地方法院刑事庭
                  法  官  魏玉英
右正本證明與原本無異。
如不服本判決，應於判決送達後十日內，向本院提出上訴狀。
                                      書記官  許永溪
中    華    民    國      九十二      年      三      月      二十八    日


司法院資訊處製作；財團法人民間司法改革基金會備份。
